臺灣板橋地方法院民事判決　　　　　　　99年度勞訴字第53號
原　　　告　億光電子工業股份有限公司
法定代理人　葉寅夫
訴訟代理人　范曉玲律師
　　　　　　呂紹凡律師
　　　　　　林翰緯律師
被　　　告　吳易座
訴訟代理人　楊明勳律師
　　　　　　翁祖立律師
　　　　　　吳宗樺律師
上列當事人間請求給付違約金等事件，經本院於民國100年2 月15
日言詞辯論終結，判決如下：
    主  文
原告之訴及假執行之聲請均駁回。
訴訟費用由原告負擔。
    事實及理由
一、原告主張：
（一）緣原告為經濟部核定之照明電子零組件科技事業，其所經
      營事業包含照明設備製造、電子零組件製造、電腦及其周
      邊設備製造、電子材料批發、產品設計等，並致力於發光
      二極體（以下簡稱：LED）之生產與研發。原告擁有LED
      產品研發與製造流程眾多技術及營業秘密，此等高科技技
      術或機密資訊如外流至原告競爭對手，將對原告權益及市
      場競爭產生重大不利之影響，原告自有要求特定員工簽署
      保密協議及賦予員工競業禁止義務之必要。而被告於民國
      93年9月6日起任職於原告公司，並身兼「研發二處、研發
      三處與照明事業處」等處之處長要職。被告作為原告研發
      部門最高主管，除負責領導原告公司先進照明設計、材料
      晶片、機械光學、電子控制等諸多與LED產品相關的研發
      工作外，更綜理制訂新產品開發方向、為產品制訂行銷策
      略、制訂產品銷售計畫並執行等重要業務，對原告各項產
      品製程相關技術及業務機密等相當熟悉，為避免原告技術
      及業務不當外流，雙方簽訂「維護智慧財產、營業秘密暨
      競業禁止切結書」（以下簡稱：競業禁止切結書）。又被
      告於98年4月2日離職後，曾短暫任職於訴外人中強光電股
      份有限公司（以下簡稱：中強光電公司）、揚昇照明股份
      有限公司（以下簡稱：揚昇公司），隨後再赴臺灣積體電
      路製造股份有限公司（以下簡稱：臺積電公司）任職迄今
      。
（二）按競業禁止切結書第4 條第2 項明文約定，自離職日起2
      年內，未經原告書面同意，被告不得以自己或他人之名義
      ，在臺灣、香港或中國大陸，從事或經營與原告產品競爭
      之相同或類似之行業，或以各種名義擔任與在原告任職期
      間所負責之有關工作，包括但不限於擔任或兼任其他公司
      或組織之董事、監察人、顧問、經理人或其他類似之職務
      或工作以從事與原告利益衝突的競爭行為。查被告係擔任
      原告新產品部處長之高階領導職務，對原告各項產品優勢
      技術及業務機密知之甚詳。而中強光電公司所營事業範圍
      包含資料儲存及處理設備製造業、電子零組件製造業與光
      學儀器製造業，並致力於研究、開發、生產、製造與銷售
      LED 光電產品，與原告所營發光二極體之業務，係屬性質
      相同且顯具市場競爭關係。又被告確於98年8 月31日起即
      任職於臺積電公司之新事業組織協理，該新事業組織公開
      對外徵求光電工程研發主管、專案管理主管，特別強調具
      有LED 廣泛技術背景及經驗，足見被告確因其在LED 產業
      之背景及經驗，始得被臺積電公司延攬，進而從事與原告
      所營LED性質相同且顯具市場競爭關係之業務，故被告違
      反競業禁止切結書之約定，自屬甚明。
（三）原告得請求損害賠償及違約金之數額如下：
  １、離職前6 個月所得月平均工資12倍之違約賠償金部分：
      經查，依被告離職前6 個月內平均月薪資計算，應為97年
      10月份薪資乘以23/30，再與其他月份薪資加總後除以6，
      即得平均月薪資為新臺幣（下同）108,294元，則原告得
      請求之違約賠償金為1,299,528元。
  ２、原告得要求其返還於最近2 年服務於原告公司期間所受領
      之各種獎金與現金紅利部分：
      再查，被告離職日為98年4 月2 日，原告得請求返還之獎
      金、現金紅利與股票紅利之計算基點應為96年4 月1 日。
      而被告於97年2 月1 日領有1,000,000 元年終獎勵金，並
      於96年受領現金紅利1,100,000 元，97年受領現金紅利1,
      182,272 元，合計3,282,272 元。
  ３、股票紅利部分：
      依競業禁止切結書第4 條第4 項規定：「返還之標的為股
      票者，以本人離職日（或最接近離職日）或該等股票發放
      日該等股票在證券集中交易市場之收盤價孰高者為基準，
      折算為現金後」返還予原告。復查，原告公司於96年12月
      31日發放予被告股票42,000股，當日收盤價為119 元，復
      於被告離職當日股票收盤價為62.5元，依該條款約定，應
      以價高者即發放日之收盤價119 元為基準，折算現金後為
      4,998,000 元。又原告公司於97年12月31日發放予被告股
      票48,000股，當日收盤價為43.2元，惟被告離職當日股票
      收盤價為62.5元，折算現金後為3,000,000元，故被告應
      返還股票紅利總計7,998,000元。
  ４、綜上所述，原告得向被告請求12,579,800元。
（四）對於被告抗辯之陳述：
  １、「競業禁止切結書」第4條第2項及第4項約款之規定誠屬
      合理有效，被告應受系爭約款之拘束，因原告公司乃臺灣
       LED光電產業中之領導者，擁有眾多高科技技術知識及營
      業秘密，故有簽訂系爭約款之必要性，被告身居研發部門
      主管要職，對原告公司各項產品製程相關技術及業務機密
      等均相當熟悉，原告公司自更有與被告簽訂系爭約款之必
      要性，被告於締約前已有十餘年之資歷與經驗，原告誠無
      利用被告「急於」求職之意願而任意要求簽訂系爭約款之
      可能，被告於93年9月6日至98年4月2日長達近5年之期間
      ，從未向原告公司主張系爭約款有無效或得撤銷事由，亦
      未向原告公司請求留存副本，更足證被告對於系爭約款之
      內容知之甚詳，誠無「急迫、輕率、無經驗」而不知系爭
      約款內容之情事，尤有甚者，被告於93年6月17日應徵原
      告公司時，尚任職於翔合化合物半導體股份有限公司，顯
      示被告乃於「在職中」尋求轉職之機會，並無「急於」求
      職之壓力，故被告辯稱「原告顯係利用被告急於求職之意
      願，任意要求被告簽訂競業禁止約定」之主張等語，委無
      可採。
  ２、系爭約款有效性之認定標準在於「限制之期間、區域、職
      業活動範圍是否合理」，按「行政機關依其職掌就有關法
      規所為釋示，法院於審判案件時，不受其拘束，仍應依其
      獨立確信之判斷，認定事實，適用法律」，此有最高法院
      91年度台上字第2260號判決可稽。系爭約款有效性之認定
      ，鈞院本不受被告所提勞委會函釋之拘束，何況縱依被告
      所引勞委會函釋所列五大要件之見解，系爭約款亦應屬有
      效，因系爭約款限制被告離職後2年內不得從事競業禁止
      之行為，衡諸法院歷來實務見解，實屬合理，按歷年來經
      法院審理案例中，競業禁止約款約定之期間有3個月、6個
      月、1年、2年或3年，目前較為常見且為法院所接受的期
      限為2年以下」，此有勞委會「簽訂競業禁止參考手冊」
      可稽，是系爭約款約定「自離職日起兩年內，未經原告書
      面同意，被告不得以自己或他人之名義，在臺灣、香港或
      中國大陸，從事或經營與原告產品競爭之相同或類似之行
      業，或以各種名義擔任與在原告任職期間所負責之有關工
      作，包括但不限於擔任或兼任其他公司或組織之董事、監
      察人、顧問、經理人或其他類似之職務或工作以從事與原
      告利益衝突的競爭行為，實堪稱合理。
  ３、被告自原告公司離職後，陸續任職於中強光電公司、揚昇
      公司及臺積電公司新事業組織，而中強光電公司所營事業
      範圍包含資料儲存及處理設備製造業、電子零組件製造業
      與光學儀器製造業，並致力於研究、開發、生產、製造與
      銷售LED光電產品（例如，小尺寸LED背光模組及大尺寸LE
      D背光模組），此與原告所營「發光二極體」之業務，係
      屬性質相同且顯具市場競爭關係，自屬甚明。再揚昇公司
      之產品及應用技術與原告公司相同或類似，故被告於98年
      4月2日離職後旋任職於揚昇公司之行為，實有悖誠信原則
      及系爭約款之約定內容，而臺積電公司之產品及應用技術
      亦與原告公司相同或類似，故被告任職於台積電公司，亦
      確有違反競業禁止義務之規定，原告公司與中強光電公司
      、揚昇公司及台積電公司具有競爭關係，被告自原告公司
      離職後，違反其「競業禁止切結書」明訂之契約義務，先
      後於揚昇公司、臺積電公司從事與原告公司產品競爭之相
      同或類似行業，違反「競業禁止切結書」第4條第2項之約
      款，至為灼然。
  ４、按「約定之違約金額過高者，法院得減至相當之數額，為
      民法第252條所明定，此規定乃賦與法院得依兩造所提出
      之事證資料，斟酌社會經濟狀況並平衡兩造利益而為妥適
      裁量、判斷之權限，非因此排除債務人就違約金過高之利
      己事實，依辯論主義所應負之主張及舉證責任。是以違約
      金之約定，既為當事人契約自由、私法自治原則之體現，
      雙方於訂約時，應已盱衡自己履約之意願、經濟能力、對
      方違約時自己所受損害之程度等主、客觀因素，本諸自由
      意識及平等地位而為自主決定，除非債務人主張並舉證約
      定之違約金額過高而顯失公平，法院得基於法律之規定，
      審酌該約定金額是否確有過高情事及應予如何核減至相當
      數額，以實現社會正義外，當事人均應同受該違約金約定
      之拘束，法院亦應予以尊重，始符契約約定之本旨」，此
      有最高法院94年度台上字第2230號判決可稽。經查，被告
      固主張鈞院應審酌「兩造經濟實力差距等客觀情形，酌減
      違約金數額」，惟查，「約定之違約金過高者，法院得減
      至相當之數額，民法第252條定有明文。至於是否相當，
      即須依一般客觀事實，社會經濟狀況及當事人所受損害情
      形，以為斟酌之標準」，此有最高法院79年度台上字第
      1915號判例可稽，是  鈞院應審酌者顯係「一般客觀事實
      、社會經濟狀況及當事人所受損害情形」，而非被告主張
      之「兩造經濟實力差距」。被告對於「一般客觀事實、社
      會經濟狀況及當事人所受損害情形」等並未提出任何事證
      以實其說，空言違約金過高，自屬無據。綜上，系爭約款
      既係兩造雙方自主簽訂，復被告亦無法舉證系爭違約金之
      約定「有過高之情事」，則依上開最高法院判決意旨及契
      約嚴守原則，被告自應依約給付原告違約金共計12,579,8
      00元。
（五）聲明：1.被告應立即自臺積電公司離職，並於100年4月1
      日前，不得以自己或他人名義，在臺灣、香港或中國大陸
      ，從事或經營與發光二極體等光電產品競爭之相同或類似
      之行業，或以各種名義擔任發光二極體等光電產品之生產
      或研發或其他相類工作；2.被告應給付原告12,579,800元
      ，及自起訴狀繕本送達翌日起至清償日止，按年息5%計算
      之利息；3. 原告願供擔保請准宣告假執行。
二、被告則以下開情詞置辯：
（一）雙方簽訂競業禁止切結書第4 條第2 、4 項之約定無效：
  １、按勞委會89年8 月21日（89）台勞資二字第0036255 號函
      就競業禁止條款欲發生效力，據以列舉須具備下列要件：
      「(1)企業或雇主須有依競業禁止特約之保護利益存在、(2)
      勞工在原雇主之事業應有一定之職務或地位、(3)對勞工就
      業之對象、期間、區域或職業活動範圍，應有合理之範疇
      、(4)應有補償勞工因競業禁止損失之措施、(5)離職勞工之
      競業行為，是否具有背信或違反誠信原則之事實」。查原
      告未舉證說明其得依競業禁止特約之保護利益存在，及被
      告何以得接觸該值得保護之利益，僅以公司網站簡介空泛
      主張其擁有眾多技術及營業秘密，未能具體說明其得以競
      業禁止約款保護之利益何在。又科技產品汰舊換新之速度
      遠高其他產業，系爭約款限制2 年期間顯屬過長，且限制
      區域遍及臺灣、香港或中國大陸，亦未明列競業禁止之行
      業或職業之範圍。故系爭約款對勞工離職後，就業之期間
      、區域、對象或職業活動範圍限制，顯逾合理範圍，違法
      限制被告利用一般知識於其他公司任職之工作權。
  ２、經查，系爭競業禁止切結書為原告單方預先訂定，新進員
      工僅能於切結書上填寫姓名，並無磋商變更餘地，應得認
      民法第247 條之1 規範之定型化契約。而系爭約款目的係
      限制被告之轉業自由，防止被告離職後至競爭對手任職或
      自行經營與原告相同或近似之行業，顯為加重被告責任，
      使其拋棄或限制其離職後職業選擇自由之約定。是系爭競
      業禁止切結書為定型化契約，且其訂定顯失公平，不得認
      屬有效。
  ３、再查，原告未提供被告任何競業禁止損失之補償措施：
    (1)管理津貼非為代償措施：
      限制勞工競業禁止本係有、無之問題，代償措施雇主固能
      依勞工職級致知悉營業資料之質量及數量不同而有高低，
      然仍應以實質具補償效果者始屬之。然管理津貼，是對具
      管理職特殊勞動條件下之工作雇員額外勞動消耗的補償，
      與勞動崗位、職務和工種等勞動條件直接相關，原告亦不
      否認管理津貼與工作職位相關，則管理津貼應屬勞工付出
      勞動按月得領取之對價，仍屬經常性給付，不具補償勞工
      競業禁止損失之功能。
    (2)依員工紅利配股辦法、職員配股標準表發放之股票紅利亦
      非代償措施：
      被告依員工紅利配股辦法取得之紅利股票，固依職等高低
      得分配點數有異，然依第3 條得成為領取股票紅利之對象
      、第4 條配股權利之限制及第5 條配股標準實質觀之，須
      於原告公司任職滿一定年限、工作無重大缺失，並依據該
      年度工作表現所取得之考績分數加以評分，始能換算得獲
      得之股票紅利，非單純依職等高低給予紅利，顯見原告公
      司發放股票紅利，實係為法律課予之義務並具勉勵在職員
      工工作表現之目的，非填補勞工競業禁止所生損害之代償
      措施。況原告於營業年度終了結算，如有盈餘，除繳納稅
      捐、彌補虧損及提列股息、公積金外，對於全年工作並無
      過失之勞工，本即有給付獎金或紅利之義務。
（二）縱認系爭約款有效，被告亦無從事競業行為：
  １、查原告為LED之封裝廠商，主要營業項目係將晶粒透過專
      業技術予以封裝，製作成單顆LED元件。而訴外人揚昇公
      司為訴外人中強光電公司百分之百持股之子公司，揚昇公
      司係向原告等相對上游公司採買各項元件，應用光學零組
      件之精密技術，將包含LED元件在內之所有元件加以組合
      成一模組，係與原告為不同層級之業者。故原告與揚昇公
      司分屬封裝、背光模組業者，在產業地位、量產時程、招
      募人力、營業目標上均非主要競爭關係，被告任職於揚昇
      公司，並無對原告造成不公平競爭，被告應無違背系爭約
      款。
  ２、再查，訴外人臺積電公司及原告之專利雖均屬磊晶相關技
      術，然原告為LED封裝見長之業者，亦無將原證34專利實際
      運用，於市場上製成磊晶產品，自無以擁有原證34之專利
      ，認其有磊晶相關技術，故不得以臺積電公司與原告擁有
      同等級之專利技術，即認二公司為性質相同之公司，且臺
      積電公司從未與原告有相競爭產品，亦不具市場競爭關係
      ，故被告任職臺積電公司，並非系爭約款禁止之競業行為
      。縱認原告具有磊晶相關技術，然原告係98年8月31日至
      臺積電公司任職，而原證33專利係於98年8月28日申請，
      足認原證33專利產生非因被告加入臺積電公司之成果，是
      被告並無任何背信或違反誠信原則之行為。
  ３、綜上所述，被告自原告離職後，從未至中強光電公司任職
      ，而揚昇公司及臺積電公司與原告均非競爭關係，是被告
      並無違反系爭約款，至為灼然。
（三）末查，原告提出之違約金計算基礎係被告服勞務於該公司
      期間所得對價即每月薪資之12倍，並返還最近2 年受領之
      獎金、現金紅利及股票紅利，惟被告為賺取上開對價，已
      相對貢獻所學，工作表現優異始能領取上開獎金、現金紅
      利及股票紅利，原告亦得利用被告之學識能力獲得業務上
      收益，苟以高達每月薪資之12倍計算原告公司損害，並取
      回最近兩年受領之獎金、現金紅利及股票紅利，顯失公平
      。是衡量兩造利益、被告違約程度、原告未就競業禁止約
      定提供任何補償等情，應認違約金之約定過高，懇請鈞院
      依民法第252條酌減之。
（四）聲明：1.原告之訴及其假執行之聲請均駁回；2.如受不利
      判決，被告願供擔保請准宣告免為假執行。
三、查原告主張被告自93年9月6日起任職於原告公司，並身兼「
    研發二處、研發三處與照明事業處」等處之處長職，雙方並
    簽訂競業禁止切結書，而被告離職前6個月內之平均月薪資
    為108,294元，被告於離職日前2年所受領之各種獎金、現金
    紅利共計3,282,272元，被告所收受原告發放之公司股票以
    離職日之收盤價為計算，折算後之現金為7,998,000元，又
    被告於98年4月2日離職後，曾於訴外人揚昇公司任職，嗣於
    98 年8月31日起前往臺積電公司任職迄今等事實，為兩造所
    不爭執，復有被告離職申請書、被告勞保投保資料、被告健
    保投保資料被告應徵人員基本資料表、被告職位說明書、被
    告97年2月1日受領年終獎金之領據、被告96年受領員工現金
    分紅之領據、被告97年受領員工現金分紅之領據、96年12月
    原告公司股價日收盤價及月平均收盤價資料、98年4月原告
    公司股價日收盤價及月平均收盤價資料、97年12月原告公司
    股價日收盤價及月平均收盤價資料等影本各1份為證，堪信
    原告此部分之主張為真實。惟原告主張被告離職後，陸續任
    職於中強光電公司、揚昇公司及臺積電公司新事業組織，從
    事與原告公司產品競爭之相同或類似行業，顯有損害原告利
    益及營業秘密之虞，故被告違反系爭約款之規定，則為被告
    所否認，並以前揭情詞置辯。是本件應審究者，為系爭競業
    禁止承諾書之競業禁止約定是否違反民法第247條之1而無效
    ？被告有無違反系爭競業禁止之約定而使原告受有損害？原
    告請求被告給付違約金或損害賠償金是否有理由？茲分述如
    下。
四、經查：
（一）按依照當事人一方預定用於同類契約之條款而訂定之契約
      ，為加重他方當事人責任之約定，按其情形顯失公平者，
      該部分約定無效，為民法247條之1第2款所明定。而88年4
      月21日民法債編增訂該條規定之立法理由，乃鑑於我國國
      情及工商發展之現況，經濟上強者所預定之契約條款，他
      方每無磋商變更之餘地，為使社會大眾普遍知法、守法，
      防止契約自由之濫用及維護交易之公平，而列舉4款有關
      他方當事人利害之約定，而為原則上之規定，明定「附合
      契約」之意義，及各款約定按其情形顯失公平時，其約定
      為無效。是該條第2款所謂「加重他方當事人之責任」，
      應係指一方預定之契約條款，為他方所不及知或無磋商變
      更之餘地而言，而所稱「按其情形顯失公平者」，則係指
      依契約本質所生之主要權利義務，或按法律規定加以綜合
      判斷有顯失公平之情形而言（最高法院91年台上字第2336
      號判決意旨參照）。
（二）次按離職後競業禁止之約款，係原雇主在與員工間之勞動
      契約關係消滅後，仍據以限制員工離職後之工作權、工作
      自由。而勞工之工作權，在我國憲法第15條設有明文保障
      之規定，該權利保障層次甚且高於憲法所保障之財產權。
      故雇主若欲保障本身之財產權，以離職後競業禁止之約款
      限制勞工行使該工作權之基本權利，依憲法上基本權利第
      三人效力理論，此等約定即須未違反民法第72條之公序良
      俗條款，始為合法有效。復按受僱人有忠於其職責之義務
      ，於僱用期間非得僱用人之允許，固不得為自己或第三人
      辦理同類之營業事務，惟為免受僱人因知悉前僱用人之營
      業資料而作不公平之競爭，雙方得事先約定於受僱人離職
      後，在特定期間內不得從事與僱用人相同或類似之行業，
      以免有不公平之競爭，若此競業禁止之約定期間、內容為
      合理時，與憲法工作權之保障無違（最高法院94年度台上
      字第1688號民事判決可資參照）。是就離職後競業禁止約
      款之合理性，應就當事人間之利害關係及社會的利害關係
      作總合的利益衡量而為判斷，其審查標準計有：1.企業或
      雇主需有依競業禁止特約保護之利益存在，亦即雇主的固
      有知識和營業秘密有保護之必要；2.離職勞工或員工在原
      雇主或公司之職務及地位，足可獲悉雇主之營業秘密，關
      於沒有特別技能、技術且職位較低，並非公司之主要營業
      幹部，處於弱勢之勞工，縱使離職後再至相同或類似業務
      之公司任職，亦無妨害原雇主營業之可能，此時競業禁止
      約定應認拘束勞工轉業自由而無效；3.限制受僱人就業之
      對象、時間、區域、職業活動之範圍，應不逾合理範疇，
      不致對離職員工之生存造成困難；4.需有填補勞工即受僱
      人因競業禁止損害之代償或津貼措施。又所謂雇主需有依
      競業禁止特約保護之利益存在，係以有無洩漏企業經營或
      生產技術上之秘密，或影響其固定客戶或供應商之虞為斷
      。至於僅是單純避免造成競爭、避免勞工搶走其未來客戶
      ，甚或僅為使勞工較不易離職等，均不構成雇主有值得保
      護之正當利益。而若該行業無所謂固定客戶，抑或原雇主
      僅為確保其所對勞工投注之職業訓練或教育費用得以回收
      ，則原則上皆非值得保護之正當利益。蓋職業訓練或教育
      費用之投入所帶給雇主在競爭上之優勢及上述成本之回收
      ，已有服務年限相關約款可以確保，自無簽訂離職後競業
      禁止約款之正當理由。
（三）查被告於任職原告公司時所簽訂之競業禁止切結書第4條
      第2項，係明文約定被告自離職日起2年內，未經原告書面
      同意，不得以自己或他人之名義，在臺灣、香港或中國大
      陸，從事或經營與原告產品競爭之相同或類似之行業，或
      以各種名義擔任與在原告任職期間所負責之有關工作，包
      括但不限於擔任或兼任其他公司或組織之董事、監察人、
      顧問、經理人或其他類似之職務或工作以從事與原告利益
      衝突的競爭行為，觀其內容顯為原告單方預定之條款，被
      告僅能於系爭切結書上填寫自己之姓名，而與其他應簽署
      之員工並無磋商變更之餘地甚明。又依上述競業禁止條款
      訂定之目的，係在限制被告離職後轉業之自由，防止其離
      職後於一定期間內至原告之競爭對手任職或自行經營與原
      告相同或近似之行業，避免被告在新職工作上使用前任職
      於原告處所知悉之資訊，洩漏原告之營業秘密。則系爭切
      結書為民法第247條之1規範之附合契約，且其中競業禁止
      之約定，對離職之被告而言，係屬拋棄權利或限制其行使
      權利，均堪可認定。
（四）再系爭競業禁止切結書既屬民法第247條之1規範之附合契
      約，已見前述，則兩造競業禁止條款之約定是否有效，自
      應依前揭所述由契約本質所生之主要權利義務，以審酌是
      否顯失公平及約款是否具備合理性等要件。則查，原告主
      張被告係擔任原告新產品部處長之高階領導職務，對原告
      各項產品優勢技術及業務機密知之甚詳等語，固非無據，
      然縱如原告所述，被告受僱原告公司，身兼「研發二處、
      研發三處與照明事業處」等處之處長職，並負責原告公司
      先進照明設計、材料晶片、機械光學、電子控制等諸多與
      LE D產品相關的研發工作，及綜理制訂新產品開發方向、
      為產品制訂行銷策略、制訂產品銷售計畫並執行等重要業
      務等情屬實，惟尚不得遽此認定被告所知悉之事項均為營
      業秘密，且原告亦未舉證證明其對所指之重要業務已有合
      理之保密措施，據此原告主張被告所知悉之事項均為營業
      秘密等語，尚非有據。況查，依原告所提臺積電98年12月
      8 日之回函係略以：經該公司內部主管查證認為被告在該
      公司所從事之內容，與其任職原告公司期間所負責之工作
      並不相同，應無利益衝突之情形等語，此有上開函件在卷
      可參（見本院99年度司板勞調字第11號民事聲請卷第41頁
      ），而本院依被告之聲請向揚昇公司函詢有關「該公司與
      原告公司是否曾經或現有交易往來？如有，該公司向原告
      公司採購之產品，用途為何？該公司之產品與原告公司之
      產品是否相同？被告於98年任職該公司期間，該公司是否
      有為採購原告公司產品，請原告公司數次前往該公司進行
      產品解說？被告於該公司之工作內容，目的是否與原告公
      司當時線上產品相競爭？」等事項，揚昇公司則回覆略以
      ：揚昇公司與原告公司之產品，尚難謂有相同可能，依公
      司之訪客登記系統顯示，原告公司於98年6月1日至98年7
      月31日期間，並未造訪該公司進行產品解說，而因該公司
      於產品供應鏈所處位置與原告公司不同，該公司與原告公
      司間應無產品競爭可能等語，有揚昇公司99年12月2日（
      99）人資字第001號函1份在卷可參，亦難認原告所主張被
      告所簽訂競業禁止條款之約定，具有競業禁止特約保護之
      利益存在，且因此受有損失，既未盡其舉證責任，自無足
      取。
（五）又系爭競業禁止切結書並未同時約定競業禁止之代償措施
      ，而依被告任職原告公司期間之薪資明細，亦未見列有競
      業禁止之代償措施項目，是被告每月固定領取之薪資，與
      其有無受競業禁止約款拘束之補償無關。而原告於被告離
      職時未給與分文補償，且要求競業禁止之區域廣及臺灣、
      香港或中國大陸，並要求被告不得從事或經營與原告產品
      競爭之相同或類似之行業，或以各種名義擔任與在原告任
      職期間所負責之有關工作，包括但不限於擔任或兼任其他
      公司或組織之董事、監察人、顧問、經理人或其他類似之
      職務或工作以從事與原告利益衝突的競爭行為長達2年，
      此種約款顯屬苛刻，難認合理適當。
（六）據上說明，兩造於僱傭關係終止後，被告已不再自原告處
      受領任何報酬，本無須再基於僱傭契約對原告負擔任何義
      務，然原告以本件競業禁止約款課被告以2年內不得競業
      之義務，顯係限制被告自由選擇工作之權利，若依其情節
      可認有顯失公平之情事，況原告並未舉證證明被告任職期
      間知悉何種重要營業祕業暨有何應受競業禁止保護之正當
      利益及被告有何不法侵害其權利而受損害等節，且系爭競
      業禁止約定之期間為2年，禁止之區域廣及臺灣、香港或
      中國大陸，並要求被告不得從事或經營與原告產品競爭之
      相同或類似之行業，過於廣泛，復無填補之代償或津貼措
      施，該競業禁止約定限制被告之就業對象、期間、區域及
      職業活動之範圍，難認合理正當，且對被告有顯失公平之
      情形，依民法第247條之1規定，系爭切結書競業禁止之約
      定應為無效。
五、綜合上述，原告主張被告違反系爭切結書競業禁止之約定，
    訴請被告被告應立即自臺積電公司離職，並於100年4月1日
    前，不得以自己或他人名義，在臺灣、香港或中國大陸，從
    事或經營與發光二極體等光電產品競爭之相同或類似之行業
    ，或以各種名義擔任發光二極體等光電產品之生產或研發或
    其他相類工作，並請求被告應給付原告12,579,800元之違約
    金或損害賠償金及自起訴狀繕本送達翌日起至清償日止，按
    年息5%計算之利息，均為無理由，應予駁回。至原告之訴既
    經駁回，其假執行之聲請亦失所附麗，應併予駁回。
六、本件事證已臻明確，兩造其餘攻擊防禦方法及未經援用之舉
    證，經審酌核與本件判決結果不生影響，不再逐一論述，附
    此敘明。
七、據上論結，本件原告之訴為無理由，依民事訴訟法第78條，
    判決如主文。
中    華    民    國   100    年    3     月    18    日
                  民事第三庭    法  官  邱靜琪
以上正本係照原本作成
如對本判決上訴，須於判決送達後20日內向本院提出上訴狀。如
委任律師提起上訴者，應一併繳納上訴審裁判費。
中    華    民    國   100    年    3     月    18    日
                                書記官  鄭美莉